臺灣高等法院高雄分院刑事判決　　　　 96年度上易字第671號
上　訴　人　臺灣屏東地方法院檢察署檢察官
上　訴　人
即　被　告　乙○○
選任辯護人　陳麗珍律師
上列上訴人因被告竊盜案件，不服臺灣屏東地方法院95年度易字
第582 號中華民國96年4 月30日第一審判決（起訴案號：臺灣屏
東地方法院檢察署95年度偵字第4142號），提起上訴，本院判決
如下：
     主  文
原判決撤銷。
乙○○竊盜，處有期徒刑陸月，減為有期徒刑月，如易科罰金
，以銀元佰元即新臺幣玖佰元折算壹日。
     事  實
一、乙○○甫於民國95年4 月27日，因竊盜案件，為臺灣高雄地
    方法院以95年度簡字第1632號判決判處有期徒刑3 月，緩刑
    3 年確定，竟不知警惕，旋又計畫竊取他人物品，上網拍賣
    ，以換取現金，遂意圖自己不法之所有，於95年6 月15日18
    時許，在屏東縣屏東市○○路15號「美華泰流行生活館」內
    ，徒手竊取該商行所有，名稱、數量如附表一所示之商品，
    並置入自己之皮包內。嗣於通過出口時，為店家之偵測警報
    器發覺而遭店員攔阻逮捕，並在其皮包內發現如附表一所示
    之商品（已由店家領回），進而報警查獲。
二、案經屏東縣警察局屏東分局報告臺灣屏東地方法院檢察署檢
    察官偵查起訴。
     理  由
壹、有罪部分：
一、證人謝憲忠於檢察官偵查中所為之陳述既依法具結，且無顯
    不可信之情況，並於原審到庭經被告詰問，依刑事訴訟法第
    15 9條之1 第2 項規定，自有證據能力，得為證據。
二、上開事實，業據上訴人即被告乙○○於原審及本院審理時供
    承不諱，核與證人即美華泰流行生活館人員謝憲忠於偵查中
    結證之情節相符，並有贓物認領保管單1 紙附卷可稽，本件
    事證明確，被告犯行堪以認定。
三、按行為後法律有變更者，適用行為時之法律。但行為後之法
    律有利於行為人者，適用最有利於行為人之法律，刑法第2
    條第1 項定有明文。查被告行為前，刑法即已修正，惟由總
    統以華總一義字第09400014901 號令公布自95年7 月1 日施
    行。刑法施行法亦於95年6 月14日由總統公布，於95年7 月
    1 日施行。因此，被告行為後，刑法已有變更。因修正後之
    刑法第2 條第1 項規定，係規範行為後法律變更所生新舊法
    律比較適用之準據法，於刑法修正施行後，應適用修正後刑
    法第2 條第1 項之規定為「從舊從輕」之比較。而於比較時
    ，則應併就罪刑有關之共犯、未遂犯、想像競合犯、牽連犯
    、連續犯、結合犯，以及累犯加重、自首減輕暨其他法定加
    減原因（如身分加減）與加減比例等一切情形，本於統一性
    及整體性原則，綜其全部罪刑之結果而為比較（最高法院95
    年5 月23日刑事庭第8 次會議決議參照）。本件所涉法律之
    變更部分，計有下列數項：
    (一)刑法第320 條第1 項之法定刑：
      修正後之刑法施行法第1 條之1 規定：「中華民國94年1
      月7 日刑法修正施行後，刑法分則編所定罰金之貨幣單位
      為新臺幣。94年1 月7 日刑法修正時，刑法分則編未修正
      之條文定有罰金者，自94年1 月7 日刑法修正施行後，就
      其所定數額提高為30倍。但72年6 月26日至94年1 月7 日
      新增或修正之條文，就其所定數額提高為3 倍」。故自95
      年7 月1 日起，刑法第320 條第1 項竊盜罪之法定刑已由
      原先「5 年以下有期徒刑、拘役或500 元以下罰金」修改
      為「5 年以下有期徒刑、拘役或新臺幣15,000元以下罰金
      」。因原規定之「罰金500 元」係以銀元計算，依罰金罰
      鍰提高標準條例第1 條及現行法規所定貨幣單位折算新臺
      幣條例第2 條規定計算結果，亦即「新臺幣15,000元」。
      故本罪之徒刑、拘役及罰金刑上限，修正前後並無變更。
      惟修正後刑法第33條第5 款規定: 「罰金: 新臺幣1,000
      元以上，以百元計算之。」，修正前之刑法同條款則規定
      : 「罰金：1 元以上」（依罰金罰鍰提高標準條例第1 條
      規定應為銀元10元，即新臺幣30元）。故依修正後之規定
      ，刑法第320 條第1 項之法定刑下限已經提高，新舊法比
      較結果，以修正前之舊法對被告較為有利。
    (二)刑法第41條第1 項前段:
    　刑法修正前，被告如犯最重本刑為5 年以下有期徒刑以下
      之刑之罪，而受6 個月以下有期徒刑或拘役之宣告者，依
      刑法第41條第1 項前段及罰金罰鍰提高標準條例第2 條規
      定，得以銀元300 元即新臺幣900 元折算1 日易科罰金。
      惟依修正後之同條項規定，則以新臺幣1,000 元、2,000
      元或3,000 元折算1 日而易科罰金，兩相比較，自以修正
      前之舊法對被告較為有利。
    (三)經綜合比較新舊刑法之規定後可知，修正後之刑法規定並
      未有利於被告，依刑法第2 條第1 項前段規定，仍應適用
      被告行為時之刑法規定處斷，合先敘明。
四、核被告乙○○所為，係犯刑法第320 條第1 項之竊盜罪。原
    審予以被告此部分論科，固非無見，惟查被告之犯罪時間在
    96年4 月24日以前，依96年罪犯減刑條例第2 條第1 項第3
    款規定，應減其刑二分之一，原審未及審酌，自有未合。被
    告上訴意旨，指摘原判決此部分量刑過重不當，固無足取，
    公訴人上訴意旨，指稱：被告尚有附表二、三之2 之竊盜犯
    行，原審認不成立犯罪，顯屬不當云云，難認有理由，理由
    詳後述。然原判決既有上述可議，自應由本院將原判決撤銷
    改判。審酌被告智識程度非低，惟甫因竊盜案件為法院判刑
    並宣告緩刑後，旋即於緩刑期間再次下手行竊，顯見其守法
    觀念淡薄，其竊取物品價額為6 千餘元，被害商家受害程度
    不高，但被告於警詢、偵查及原審準備程序中均先否認犯行
    ，飾詞狡辯，直至原審審理中始坦承犯行等一切情狀，仍量
    處有期徒刑6 月，減為有期徒刑3 月，並諭易科罰金之折算
    標準，以資懲儆。末查，被告及辯護人雖曾以被告患有重度
    憂鬱症，而認法院應減輕其刑或從輕量刑，惟被告自承其罹
    患之疾病並不影響其判斷能力（原審卷第295 頁筆錄背面參
    照），其就診之財團法人長庚紀念醫院高雄分院亦來函表示
    :
    罹患重度憂鬱症之病患一般極少出現無法控制之偷竊行為，
    茲有該院95年12月13日長庚院高字第5B3444號函1 紙在卷可
    考，因此，尚難認為被告之前開行為與其罹患之疾病有所關
    聯，依法無從減輕其刑或作為從輕量刑之事由，附此敘明。
貳、不另為無罪諭知部分:
一、公訴意旨另以: 被告乙○○基於意圖為自己不法所有之概括
    犯意，先於: 95年6 月12日下午6 時許，在屏東縣屏東市
    ○○○ 路21號1 樓「寶雅公司」資生堂化妝品專櫃，趁專櫃
    小姐請假不在之際，竊取該公司所有如附表2 所示之化妝品
    1 批（未尋獲扣案）; 復於: 同日下午6 時50分許，在屏
    東縣屏東市○○路15號「美華泰流行生活館」內，趁專櫃店
    員不注意之際，竊取該商號所有如附表3 所示之化妝品1 批
    （未尋獲扣案），均涉犯刑法第320 條第1 項之竊盜罪嫌，
    且與前揭論罪科部分有刑法修正前所謂連續犯之裁判上一罪
    關係。
二、公訴人認被告涉有上揭犯嫌，乃以證人甲○○、程金華之證
    詞、「美華泰流行生活館」之錄影光碟片、「寶雅公司」之
    錄影帶翻拍相片及「寶雅公司」之盤點明細為主要論據。訊
    據被告固坦認曾於95年6 月12日下午6 時及該日6 時50分許
    ，分別前往「寶雅公司」及「美華泰流行生活館」挑選商品
    ，惟堅決否認有何竊盜犯行，辯稱：我在「寶雅公司」挑選
    部分化粧品放到我的購物籃內，但後來不想買，就把這些商
    品放在襪子區，並沒有帶出店外; 至於在「寶雅公司」內，
    我忘記有沒有把東西放到我的購物籃內，但最後什麼東西都
    沒買就離開了等語。
三、按犯罪事實應依證據認定之，無證據不得認定犯罪事實。不
    能證明被告犯罪者，應諭知無罪之判決，刑事訴訟法第154
    條、第301 條第1 項分別定有明文。次按，事實之認定，應
    憑證據，如未能發現相當證據，或證據不足以證明，自不能
    以推測或擬制之方法，為裁判基礎。另認定犯罪事實所憑之
    證據，雖不以直接證據為限，間接證據亦包括在內，然無論
    直接或間接證據，其為訴訟上之證明，須於通常一般之人不
    致有所懷疑，而得確信其為真實之程度者，始得據為有罪之
    認定，倘其證明尚未達到此一程度，而有合理之懷疑存在時
    ，即無從為有罪之認定，最高法院分別著有40年度台上字第
    86號判例及76年度台上字第4986號判例可資參照。
四、經查:
  (一)「寶雅公司」於95年6月12日下午6時失竊商品部分:
    根據「寶雅公司」之錄影帶翻拍相片顯示，被告固曾於95年
　　6 月12日下午6 時許，在該公司之化粧品專櫃拿取商品，惟
  　尚難辨認其品名及數量。公訴人雖以該公司盤差報表（屏東
    縣警察局屏東分局屏警分刑字第0950036267號卷第27頁）上
    之盤點差額作為認定被告竊取商品數量之依據，然起訴書（
    附表2） 將該表之「盤點數量」誤為「盤差數量」，逕以「
    盤點數量」作為公司當日短少之商品，已有錯誤。且被告當
    日進出「寶雅公司」時，該公司之防盜設施並未發出任何警
    報聲響，亦無證人之證詞或其他證據，足以證明被告曾將其
    選取之商品攜出店外，而商品盤點短少原因又非只一端，因
    此，即使該公司於案發當日盤點商品後，確曾發現短少情事
    ，仍不能將該等商品逕行認定係被告所竊取。至於被告所辯
    其已將挑選之商品，放在賣場襪子區內，並未攜出店外等語
    ，因證人即寶雅公司保全人員程金華於原審審理中證稱該公
    司賣場襪子區並未設置監視器（原審卷第278 頁），故無由
    查證其辯詞之真偽。惟顧客在開放式賣場內挑選商品後，因
    故不願選購而任意將商品擺放賣場他處之情形，並非罕見。
    若被告將其挑選之商品置放在襪子陳列區後，再遭他人取走
    ，亦非全然不可想像，是以尚不能以其辯詞無從查證，進而
    推認其曾將所挑選之商品竊出店外。又證人程金華雖另於原
    審審理中證稱: 其檢視案發當日該店之監視錄影帶後，除被
    告外，並無他人拿取該專櫃上之物品，故認為該專櫃上短少
    之物品即被告所竊（原審卷第280 頁筆錄參照），惟證人所
    稱該專櫃上之監視錄影帶並未交警扣案，並已消磁，現僅有
    卷附被告拿取物品時段之畫面錄影，此業經同一證人於原審
    審理中證述明確（原審卷第281 頁），是以案發當日是否果
    無他人拿取專櫃上之物品，已非無疑。且自案發始，迄原審
    96年4 月審理時止，已歷經10月之久，該證人於警詢及偵查
    中，均未曾陳述及此，故其於原審審理中所陳述之檢視錄影
    帶細節，其記憶是否準確，亦有疑問。此外，本件尚缺乏其
    他可確信此部分起訴事實為真實之直接或間接證據，致有上
    述合理懷疑存在，故仍無從為有罪之認定。
　(二)「美華泰流行生活館」於95年6 月12日下午6 時50分失竊商
  　品部分:
    據卷附「美華泰流行生活館」錄影光碟片翻拍照片（95年偵
    字第3749號卷第23頁）顯示，被告固曾於95年6 月12日下午
    6 時50分許，拿提置有商品之購物籃，步行在上開賣場之樓
    梯間，並於2 分鐘後，未拿提置物籃，自該樓梯步行而下，
    惟仍難辨認其購物籃內之商品名稱及數量是否即為該商行短
    少之商品，亦無從認定被告曾將上開物品置入自己之提包內
    。且被告當日進出「美華泰流行生活館」時，該賣場之防盜
    設施並未發出任何警報聲響，又無證人或其他證據，可以證
    明被告曾將其拿取之商品攜出店外，而商品盤點短少原因非
    只一端，因此，即使該公司於案發當日盤點商品後，確曾發
    現短少情事，仍不能將該等商品逕行認定係被告竊取。本件
    因缺乏可確信此部分起訴事實為真實之直接或間接證據，故
    亦不得為有罪之認定。
  (三)綜上所述，被告所辯上情，尚堪採信。此外復無其他確切之
    證據足證被告有公訴人所指之犯行，依上開判例之意旨，應
    認不能證明被告犯罪。惟公訴人認被告此部分與前開論罪科
    刑部分，具有連續犯之裁判上一罪關係，故不另為被告此部
    分無罪之諭知。
  (四)公訴人上訴意旨，雖指稱：被告自白其於民國95年6 月12日
    確曾進寶雅公司及美華泰流行生活館店內，監視器翻拍照片
    亦可看出被告於寶雅公司及美華泰流行生活館店內將起訴書
    附表二、一所示之物放入購物籃內，且未見被告有結帳之動
    作，此為證人甲○○、程金華、曾珠敏及謝憲忠等於原審證
    述明確，參以被告曾有竊盜前科、既與證人曾珠敏相約去寶
    雅公司逛街購物，為何中途不告而別，支身前去美華泰流行
    生活館店內，目的為何、被告供詞閃爍其詞等情觀之，本案
    尚有究明被告是否於95年6 月12日行竊2 次之必要。原審未
    調查被告網路帳戶內是否曾有拍賣上開2 次行竊贓物之紀錄
    以為佐證，即遽認被告上開2 次竊盜犯行不成立，認事用法
    尚嫌速斷等詞。惟查證人謝憲忠於原審審理時結證：95年6
    月12日下午6 時50分許，沒有人親眼目睹被告在寶雅公司竊
    取東西等語（見原審卷第274 頁）。證人程金華於原審審理
    時結證：95年6 月12日下午5 時許，沒有人親眼看到被告將
    失竊物品放在包包裡等語（見原審卷第279 頁）。證人曾敏
    珠於原審審理時結證：我有和被告至寶雅公司，後來我們分
    開逛，我要走時，被告有向我打招呼等語（見原審卷第281
    頁）。由上觀之，尚無確切之證據足證被告有竊取附表一、
    二物品之犯行。既無證據足證被告有上開竊盜犯行，亦難由
    被告網路帳戶拍賣紀錄查得行竊之贓物，因附表一、二所示
    之物，亦非僅寶雅公司有出售。公訴人上訴意旨，仍執前詞
    ，指摘原審此部分判決不當，尚屬無據，併此明。
據上論斷，應依刑事訴訟法第369 條第1 項前段、第364 條、第
299 條第1 項前段，刑；法第2 條第1 項前段，刑法第320 條第
1 項、修正前第41條第1 項前段，修正前罰金罰鍰提高標準條例
第1 條前段、修正廢止前罰金罰鍰提高標準條例第2 條，現行法
規所定貨幣單位折算新台幣條例第2 條，中華民國96年罪犯減刑
條例第2條第1項第3款，第7條，第9條，判決如主文。
本案經檢察官陳宗吟到庭執行職務。
中　　華　　民　　國　　96　　年　　9 　　月　　6 　　日
                  刑事第三庭    審判長法  官  周賢銳
                                      法  官  黃仁松
                                      法  官  謝宏宗
以上正本證明與原本無異。
本件判決不得上訴。
中　　華　　民　　國　　96　　年　　9 　　月　　7 　　日
                                      書記官  熊惠津
附錄本判決論罪科刑法條：
中華民國刑法第320條第1項
（普通竊盜罪、竊佔罪）
意圖為自己或第三人不法之所有，而竊取他人之動產者，為竊盜
罪，處5 年以下有期徒刑、拘役或5 百元以下罰金。
附表一
95年6月15日美華泰流行生活館失竊物品
    ┌─┬───────────┬──┬──┬───┐
    │編│  品名                │數量│單價│合  計│
    │號│                      │    │(元)│ (元) │
    ├─┼───────────┼──┼──┼───┤
    │1 │蜜妮深層卸妝油＋紅嫩面│6 瓶│199 │ 1,194│
    │  │膜                    │    │    │      │
    ├─┼───────────┼──┼──┼───┤
    │2 │SANA舞孃防曬蜜粉餅    │3 盒│399 │ 1,197│
    ├─┼───────────┼──┼──┼───┤
    │3 │SANA舞孃香粉(小)      │4 盒│270 │ 1,080│
    ├─┼───────────┼──┼──┼───┤
    │4 │舞孃化妝下地粉底液    │2 瓶│500 │ 1,000│
    ├─┼───────────┼──┼──┼───┤
    │5 │旁氏深層淨顏卸裝油    │7 瓶│295 │ 2,065│
    ├─┴───────────┴──┴──┼───┤
    │        總　　　　　　　　計          │ 6,536│
    └───────────────────┴───┘
附表二
公訴意旨認為95年6月12日下午6時被告在寶雅公司所竊物品
    ┌─┬───────────┬──┬───┬───┐
    │編│  品名                │數量│單價( │合  計│
    │號│                      │    │元)   │(元)  │
    ├─┼───────────┼──┼───┼───┤
    │1 │護手霜                │　20│  85  │ 1,700│
    ├─┼───────────┼──┼───┼───┤
    │2 │面皰點蜜              │　 7│ 135  │   945│
    ├─┼───────────┼──┼───┼───┤
    │3 │豪華級嘉美艷容露      │　46│  80  │ 3,680│
    ├─┼───────────┼──┼───┼───┤
    │4 │資生堂藥用美白護手霜  │　11│ 162  │ 1,782│
    ├─┼───────────┼──┼───┼───┤
    │5 │面皰洗面皂            │　19│ 135  │ 2,565│
    ├─┼───────────┼──┼───┼───┤
    │6 │安耐曬休閒防曬露SPF-50│　36│ 855  │30,780│
    ├─┼───────────┼──┼───┼───┤
    │7 │安耐曬溫和防曬乳SPF-43│　19│ 990  │18,810│
    ├─┼───────────┼──┼───┼───┤
    │8 │資生堂深層－水淨化潔顏│　17│ 765  │13,005│
    │  │油                    │    │      │      │
    ├─┼───────────┼──┼───┼───┤
    │9 │紅色曲線美白亮采液    │　 6│1,035 │ 6,210│
    ├─┼───────────┼──┼───┼───┤
    │10│新艷陽－夏肌緻防曬露  │ 　7│1,080 │ 7,560│
    │  │ (SPF50)              │    │      │      │
    ├─┼───────────┼──┼───┼───┤
    │11│新艷陽－夏嬌嫩防曬露  │　10│ 855  │ 8,550│
    │  │ (SPF34)              │    │      │      │
    ├─┼───────────┼──┼───┼───┤
    │12│紅色曲線香纖魔法液    │　 1│1,215 │ 1,215│
    │  │EX4946                │    │      │      │
    ├─┼───────────┼──┼───┼───┤
    │13│美肌戀人洗顏蜜50036   │　 2│ 540  │ 1,080│
    ├─┼───────────┼──┼───┼───┤
    │14│美肌戀人水凝露50037   │　 6│ 765  │ 4,590│
    ├─┴───────────┴──┴───┼───┤
    │        總　　　　　　　　計            │22,428│
    └────────────────────┴───┘
附表三
公訴意旨認為被告於95年6 月12日下午6 時50分被告在美華泰
流行生活館所竊物品
    ┌─┬───────────┬──┬───┬───┐
    │編│  品　　　　名        │數量│單價( │合  計│
    │號│                      │    │元)   │(元)  │
    ├─┼───────────┼──┼───┼───┤
    │1 │紅色曲線香纖魔法液    │　1 │1,350 │ 1,350│
    ├─┼───────────┼──┼───┼───┤
    │2 │紅色曲線美白纖體液    │　1 │1,100 │ 1,100│
    ├─┴───────────┴──┴───┼───┤
    │　　　　總　　　　　　　　計            │ 2,450│
    └────────────────────┴───┘
                                                      Ｆ
